臺灣桃園地方法院交通事件裁定　　　　　　　　　　九十三年度交聲字第五一九號
　　原處分機關　交通部公路總局新竹區監理所桃園監理站
　　受處分人即
　　異　議　人　甲○○　男　三.
右列受處分人因違反道路交通管理處罰條例案件，對於交通部公路總局新竹區監理所
桃園監理站所為如附表編號一至七所示之處分，聲明異議，本院裁定如左：
    主  文
如附表編號一至七所示之處分均撤銷。
右開部分甲○○不罰。
    理  由
一、異議意旨略以：受處分人即異議人甲○○參加「精誠資訊有限公司」（下稱精誠
    公司）停車預繳措施，對於該措施即針對停車費可先行預繳以方便自動抵扣，異
    議人確有預繳，並於繳費過程皆符合程序，與停車管理處之楊先生已於事後確認
    異議人確符合繳費程序，茲提出異議以確保權益等語。
二、原處分機關交通部公路總局新竹區監理所桃園監理站對於本案意見略以：一事實
    ：異議人所有車號ＩＶ—六九九二號自用小貨車分別於九十二年十一月三日、九
    十二年十一月十日、九十二年十一月十二日、九十二年十一月十三日、九十二年
    十一月十四日、九十二年十一月十六日、九十二年十一月十七日停於桃園縣桃園
    市○○路、中山路，為桃園縣政府警察局交通隊逕行舉發「在道路收費停車處所
    停車不依規定繳費」，並分別填製桃警行交停字第DT0000000號、第DT0000000號
    、第DT0000000號、第DT0000000號、第DT0000000號、第DT0000000號、第
    DT0000000號違反道路交通管理事件通知單（下稱違規通知單）。二依據：道路
    交通管理處罰條例第五十六條第一項第十一款。三理由：本案係異議人參加桃園
    精誠公司「停車預繳」措施，因該公司電腦作業瑕疵，致遭到主管機關桃園縣政
    府交通局舉發「在道路收費停車處所停車不依規定繳費」，異議人曾於九十三年
    七月間向桃園縣政府交通局提出陳述，該局於九十三年八月三日以桃交停字第
    0930022460號函覆異議人：「查臺端參加桃園區委外廠商精誠資訊有限公司停車
    預繳措施，因部分程序處理方式存有爭議並遭舉發，雖臺端具函向本局申訴，因
    其爭議遲未釐清，本局依法不得辦理註銷，又本案為臺端與精誠資訊有限公司之
    私法上契約行為，本局非屬當事人之一造，故無法代為訴請處理，建請考量依監
    理站裁決書附記第一項：受處分人不服處罰者，得於接到裁決書之翌日起二十日
    內，以司法狀紙提出聲明異議，交由桃園監理站轉送管轄地方法院辦理以資適法
    。」本站遂依前開違規事實，違反前揭規定，再依違反道路交通管理事件統一裁
    罰基準及處理細則第四十一條第四項規定，填製如附表編號一至七所示之裁決書
    ，處罰異議人各新臺幣（下同）六百元，合計四千二百元等語。
三、按汽車駕駛人在道路收費停車處所停車，不依規定繳費者，處新臺幣六百元以上
    一千二百元以下罰鍰，道路交通管理處罰條例第五十六條第一項第十一款定有明
    文。然依司法院大法官會議第二七五號解釋文意旨略以：「人民違反法律上之義
    務而應受行政罰之行為，法律無特別規定時，雖不以出於故意為必要，仍須以過
    失為其責任條件。但應受行政罰之行為，僅須違反禁止規定或作為義務，而不以
    發生損害或危險為其要件者，推定為有過失，於行為人不能舉證證明自己無過失
    時，即應受處罰。」足認自此號解釋揭示以後，已明確規範我國關於行政秩序罰
    之責任條件，亦須以行為人在主觀構成要件上具有故意或過失為要，如行為人不
    能舉證證明其無過失時，方得推定其有過失，才能加以處罰。另參之行政院所審
    定之行政罰法草案（九十二年七月版）第七條第一項更規定：「違反行政法上義
    務之行為非出於故意或過失者，不予處罰。」更揭示我國未來關於行政秩序罰之
    責任條件之立法趨勢，係不採行「推定過失責任」，而要求行政機關舉證證明行
    為人對於違反行政秩序罰之主觀構成要件具有故意或過失之行政調查上，更屬嚴
    格。雖該行政罰法草案現尚未經立法院三讀通過實施，然我國關於行政秩序罰之
    責任條件，目前仍須依司法院大法官會議第二七五號解釋意旨，如行為人能舉證
    證明其無過失，且又查其無故意或過失時，則行為人對於違反行政秩序罰之主觀
    構成要件不該當，自不應處罰，而屬於行政秩序罰其中一環之交通秩序罰上，自
    應有所適用。
四、經查：
  (一)於本案中，異議人所有車輛於如附表所示時地停放之位置，均位於桃園縣桃園市
    ○○路、中山路之路邊停車格，而有關該等路段之停車收費、管理等事項，確屬
    主管機關桃園縣政府交通局所管轄，且主管機關桃園縣政府交通局確自九十二年
    六月間起至今，與精誠公司訂立委託經營合約，由精誠公司負責承攬桃園縣政府
    桃園區路邊委外收費業務，以及辦理「停車預繳」措施，而於九十二年十一月間
    ，即有民眾因未收到對帳單等相關通知而誤認尚有停車餘額而遭舉發，桃園縣政
    府交通局亦因此於九十三年三月二十五日與精誠公司召開協調會並達成協議一情
    ，有桃園縣政府交通局九十三年十一月九日函暨所附之桃園縣公有路邊收費停車
    場（桃園區）委託經營合約書影本、桃園市委外營運計畫影本、協調會會議記錄
    影本、相關爭議報紙報導影本等件附卷可參（參見本院卷第四三—五四頁），堪
    信屬實。
  (二)訊據異議人固不否認其所有車輛於附表所示時地停放於桃園縣桃園市○○路、中
    山路之路邊停車格之事實，惟堅決否認有何不依規定繳費之犯意，辯稱：我住在
    中山路，樓下路邊有畫停車格可以停車，那些停車格正常情形是開單收費的，那
    邊沒有投幣收費的機器，只有收費人巡邏開單。因為我們家人常常在那邊停車，
    所以我們就先去繳錢。停車管理處有推出這樣子的方案，就是預繳一筆錢之後再
    由那筆錢扣。我們從九十二年七月九日開始繳錢。固定一段時間都會去預繳，他
    們沒有通知我們預繳的費用不夠扣，我們都會注意停車次數，如果覺得預繳的金
    額可能不夠扣了，就會去再預繳，每次去繳的時候，他們也都沒有告訴我們還剩
    下多少。如果我知道預扣金額不夠，我一定會去繳錢，但因為我相信有去辦理預
    扣申請，所以收費人員開的單子才沒有去繳等語（參見本院卷第六七—七十頁）
    ，並提出桃園市停車預繳客戶申請書影本、（續約）停車預繳客戶資料單影本七
    紙附卷供參（參見本院卷第七一—七四頁），而桃園縣政府交通局上開回函亦提
    供異議人所辦理之（續約）停車預繳客戶資料單影本四紙在卷足憑（參見本院卷
    第五五—五六頁）。準此以觀，可認異議人確曾自九十二年七月九日開始至九十
    三年六月八日止，參加精誠公司所推動之「停車預繳」措施，且定期前往預繳費
    用。是以異議人因信賴主管機關桃園縣政府交通局與精誠公司所訂立之委託經營
    合約而參加精誠公司推動之「停車預繳」措施，顯然主管機關桃園縣政府交通局
    與精誠公司已作出在外觀上足以令人民信賴之行政契約，嗣後異議人再參加精誠
    公司所推動之「停車預繳」措施，則在異議人主觀上，因信賴於道路收費停車處
    所停車後，會由相關承辦人員或精誠公司輸入電腦查詢而自動扣繳其前所預繳之
    金額，且如預繳金額不足扣款時，亦將會由相關承辦人員或精誠公司事先告知而
    再前往預繳，可徵異議人在主觀上，並無在道路收費停車處所停車有不依規定繳
    費之故意或過失等情形。且觀之上開桃園縣政府交通局回函中所附之協調會會議
    記錄影本、相關爭議報紙報導影本內容，均係載明精誠公司因對帳單或停車預繳
    餘額不足通知單未合法送達於參加民眾，致參加民眾未收到該對帳單或停車預繳
    餘額不足通知單而未能前往預繳，因而導致參加民眾權益受損等情，可認此一疏
    失均係由精誠公司所造成，實不可歸責於異議人，亦無法因此推定異議人負有過
    失責任。
  (三)綜上所述，異議人雖有於如附表編號一至七所示之處分時地在道路收費停車處所
    停車之事實，然其主觀上並無不依規定繳費之故意或過失，且異議人亦已舉證證
    明其無過失。揆諸首揭規定及說明，異議人就如附表編號一至七所示之處分在主
    觀構成要件上並不該當，均應不予處罰。從而，原處分機關不察，就如附表編號
    一至七所示之處分，逕對異議人各為前開裁罰，即難認有理由，應認異議人之異
    議有理由，自應由本院將原處分機關所為如附表編號一至七所示之處分均撤銷，
    改諭知異議人不罰，以資適法。
據上論斷，應依道路交通管理處罰條例第八十七條第二項，道路交通案件處理辦法第
二十條，裁定如主文。
中　　　華　　　民　　　國　　九十三　　年　　 十一 　　月　　 十九 　　日
                                      臺灣桃園地方法院交通法庭
                                          法  官  林 家 賢
右正本證明與原本無異。
如不服本裁定，應於裁定送達後五日內向本院提出抗告狀。
                                          書記官  戴 育 萍
中　　　華　　　民　　　國　　九十三　　年　　 十一 　　月　　二十二　　日
~F0
~T40
┌───────────────────────────────────────────────────────────────────────┐
│附表：                                                                                                              九十三年度交聲字第五一九號│
├──┬─────────────┬────┬─────────────┬──────────────┬────┬────┬─────┬────┤
│編號│違  規  通  知  單  字  號│違規日期│違   規   地   點         │違  規  裁  決  書  字  號  │裁決日期│送達日期│ 罰鍰金額 │備   註 │
│    │                          │        │                          │                            │        │        │（新臺幣）│        │
├──┼─────────────┼────┼─────────────┼──────────────┼────┼────┼─────┼────┤
│一  │桃警行交停字第DT0000000號 │92.11.03│桃園縣桃園市○○路（2006）│桃監裁罰字第裁52-DT0000000號│93.08.10│93.10.26│  600     │        │
├──┼─────────────┼────┼─────────────┼──────────────┼────┼────┼─────┼────┤
│二  │桃警行交停字第DT0000000號 │92.11.10│桃園縣桃園市○○路（2044）│桃監裁罰字第裁52-DT0000000號│93.08.10│93.10.26│  600     │        │
├──┼─────────────┼────┼─────────────┼──────────────┼────┼────┼─────┼────┤
│三  │桃警行交停字第DT0000000號 │92.11.12│桃園縣桃園市○○路（2045）│桃監裁罰字第裁52-DT0000000號│93.08.10│93.10.26│  600     │        │
├──┼─────────────┼────┼─────────────┼──────────────┼────┼────┼─────┼────┤
│四  │桃警行交停字第DT0000000號 │92.11.13│桃園縣桃園市○○路（2045）│桃監裁罰字第裁52-DT0000000號│93.08.10│93.10.26│  600     │        │
├──┼─────────────┼────┼─────────────┼──────────────┼────┼────┼─────┼────┤
│五  │桃警行交停字第DT0000000號 │92.11.14│桃園縣桃園市○○路（2041）│桃監裁罰字第裁52-DT0000000號│93.08.10│93.10.26│  600     │        │
├──┼─────────────┼────┼─────────────┼──────────────┼────┼────┼─────┼────┤
│六  │桃警行交停字第DT0000000號 │92.11.16│桃園縣桃園市○○路（2044）│桃監裁罰字第裁52-DT0000000號│93.08.10│93.10.26│  600     │        │
├──┼─────────────┼────┼─────────────┼──────────────┼────┼────┼─────┼────┤
│七  │桃警行交停字第DT0000000號 │92.11.17│桃園縣桃園市○○路（2045）│桃監裁罰字第裁52-DT0000000號│93.08.10│93.10.26│  600     │        │
└──┴─────────────┴────┴─────────────┴──────────────┴────┴────┴─────┴────┘
